最高法院刑事判決　　　　　　　　一○○年度台非字第二○號
上　訴　人　最高法院檢察署檢察總長
被　　　告　詹竣智
上列上訴人因被告詐欺案件，對於台灣桃園地方法院中華民國九
十九年七月二日第一審確定簡易判決（九十九年度桃簡字第一四
五○號，聲請簡易判決處刑案號：台灣桃園地方法院檢察署九十
九年度偵字第八四四七號），認為違法，提起非常上訴，本院判
決如下：
    主  文
原判決撤銷。
本件公訴不受理。
    理  由
非常上訴理由稱：「一、按判決不適用法則或適用不當者，為違
背法令，刑事訴訟法第三百七十八條定有明文。次按對於同一被
告之一個犯罪事實，無論是實質上一罪或裁判上一罪，祇有一個
刑罰權，不容重複起訴裁判，故檢察官就同一事實先後兩次起訴
，法院應依刑事訴訟法第三百零三第二款，就重行起訴部分諭知
不受理之判決，有最高法院九十年度台非字第五○號裁判要旨可
參。二、本件台灣桃園地方法院九十九年度桃簡字第一四五○號
確定判決，以被告詹竣智明知將自己之金融帳戶、金融卡及密碼
交付他人使用，可供詐欺集團用以詐騙他人匯入款項後予以提領
運用，竟基於幫助詐欺之犯意，於民國九十八年十二月二十一日
下午某時許，在桃園縣桃園市火車站附近之全家便利超商商店前
，將自己申辦之元大商業銀行股份有限公司林口分行（下稱元大
銀行）帳號：0000000000000 號帳戶之存摺、金融卡及密碼，交
付予某真實姓名年籍不詳之詐騙集團成員使用，嗣該詐騙集團成
員，於同年月二十九日利用之以詐騙被害人之犯行，而認被告犯
有刑法第三百三十九條第一項之幫助詐欺取財罪，於九十九年七
月二日判決拘役五十日（如易科罰金，以新台幣一千元折算一日
），固非無見。惟查，被告提供上開元大銀行帳戶之存摺、金融
卡及密碼等物予詐欺集團成員使用之行為，業經台灣桃園地方法
院檢察署檢察官，於九十九年三月二十九日以九十九年度偵字第
五八九五號聲請簡易判決處刑，於同年四月八日先行繫屬於台灣
桃園地方法院，並於同年六月二十四日經該院以九十九年度桃簡
字第八三五號判決判處有期徒刑四月，並於同年七月十九日確定
。而本件被告犯行經該署檢察官，於同年五月三十一日聲請簡易
判決處刑後，於同年六月十四日始繫屬於台灣桃園地方法院，該
院於同年七月二日判決之際，前案業已於九十九年六月二十四日
判決，揆諸首開說明，兩案既屬同一幫助詐欺之犯罪事實，檢察
官重行起訴，原審即應諭知不受理判決，卻誤為有罪之實體裁判
，其判決當然違背法令。三、案經確定，且於被告不利，爰依刑
事訴訟法第四百四十一條、第四百四十三條提起非常上訴，以資
糾正」等語。
本院按：已經提起公訴或自訴之案件，在同一法院重行起訴者，
應諭知不受理之判決，刑事訴訟法第三百零三條第二款定有明文
。又刑事訴訟法第三百零三條第二款規定已經提起公訴或自訴之
案件，在同一法院重行起訴者，應諭知不受理之判決，係以已經
提起公訴或自訴之同一案件尚未經實體上判決確定者為限。又檢
察官審酌案件情節，聲請第一審法院以簡易判決處刑，此項聲請
與起訴有同一效力，此觀刑事訴訟法第四百五十一條第三項之規
定甚明。本件被告詹竣智於九十八年十二月某日，在桃園縣桃園
市火車站附近之全家便利超商商店前，將自己申辦之元大銀行帳
號：0000000000000 號帳戶金融卡及密碼，交付予某姓名年籍不
詳之「王先生」，供作詐騙集團使用，嗣該詐騙集團成員於同年
月二十九日晚間，分別撥打電話予陳冠文、陳瑞集佯稱其等網路
購物所付款項有誤，須至自動櫃員機前依指示重新操作，致陳冠
文、陳瑞集陷於錯誤，而分別於同日晚上十時七分、十時五十八
分許，各匯入新台幣（下同）一萬三千零十三元、一萬零九百八
十九元至被告上開帳戶等情。前經台灣桃園地方法院檢察署（下
稱桃園地檢署）檢察官於九十九年三月二十九日聲請以簡易判決
處刑（九十九年度偵字第五八九五號），而於同年四月八日先行
繫屬於台灣桃園地方法院（下稱桃園地院），並於九十九年六月
二十四日經桃園地院以九十九年度桃簡字第八三五號刑事簡易判
決論被告以幫助詐欺取財罪，量處有期徒刑四月，如易科罰金，
以一千元折算一日，於同年七月十九日確定（下稱前案）。嗣桃
園地檢署檢察官於九十九年五月三十一日，復以被告基於幫助他
人犯詐欺取財罪之不確定故意，於九十八年十二月二十一日，在
桃園縣桃園市火車站附近之全家便利超商商店前，提供其上開元
大銀行帳戶之存摺、金融卡及密碼提供予詐騙集團成員使用，嗣
該詐騙集團成員於同年月二十九日利用之以詐騙被害人陳瑞集，
致陳瑞集陷於錯誤，於同日晚上十時五十八分許，匯入一萬九百
八十九元至被告上開帳戶之犯行，聲請以簡易判決處刑（九十九
年度偵字第八四四七號）；經桃園地院於九十九年七月二日以九
十九年度桃簡字第一四五○號刑事簡易判決論被告以幫助詐欺取
財罪，量處拘役五十日，如易科罰金，以一千元折算一日確定（
下稱本案）。此有台灣高等法院被告前案紀錄表及前案與本案之
偵查卷、刑事簡易案件等相關卷宗可按。依前案及本案之認定，
被告係提供其所有之元大銀行同一帳戶之存摺、金融卡等予詐騙
集團成員使用，且本案所詐騙之被害人陳瑞集亦係前案之被害人
，是本案與前案為屬同一案件，本案檢察官係就已經提起公訴之
案件，在同一法院重行起訴。桃園地院於九十九年七月二日為本
案判決時，因前案尚未判決確定，依首揭規定自應為不受理之判
決，始為適法；原審法院未察，竟對被告為有罪之科刑判決，自
有適用法則不當之違背法令。案經確定，且於被告不利，非常上
訴意旨執以指摘，洵有理由。應由本院依法將原判決撤銷，改判
諭知公訴不受理，以資救濟。
據上論結，應依刑事訴訟法第四百四十七條第一項第一款、第三
百零三條第二款，判決如主文。
中    華    民    國  一○○  年    一    月  二十七  日
                      最高法院刑事第五庭
                          審判長法官  林  永  茂  
                                法官  蘇  振  堂  
                                法官  林  立  華  
                                法官  蔡  國  在  
                                法官  陳  春  秋  
本件正本證明與原本無異
                                      書  記  官  
中    華    民    國  一○○  年    二    月   十一   日
                                                     ｍ